臺灣臺中地方法院行政訴訟判決
111年度交字第149號
原      告  王尹蘋
被      告  臺中市交通事件裁決處
                    設臺中市○○區○○○路00號
代  表  人  黃士哲
訴訟代理人  黃曉妍律師
上列當事人間交通裁決事件，原告不服被告111年4月14日中市裁
字第68-GV0000000號裁決書所為之處分，提起行政訴訟，本院判
決如下：
    主  文
原告之訴駁回。
訴訟費用新臺幣參佰元由原告負擔。
    事實及理由
一、程序事項：按行政訴訟法第237條之7規定，交通裁決事件之
    裁判，得不經言詞辯論為之。本件屬交通裁決事件，依兩造
    所述各節及卷內資料其事證已臻明確，本院認無經言詞辯論
    之必要，爰不經言詞辯論而為判決。
二、事實概要：訴外人陳淑萍不得考領駕照(禁駛)，卻於民國11
    1年3月17日21時24分許，駕駛原告陳尹蘋所有號牌185-GUQ
    號重型機車(下稱系爭機車），行經臺中市北屯區四平路近
    敦和路，與案外人顏翊伃間發生交通事故，原告因「允許第
    21條第1項第1款之違規駕駛人駕駛其車輛」之違規行為，遭
    臺中市政府警察局第五分局（下稱舉發機關）員警認定原告
    違反道路交通管理處罰條例第21條第5項之規定，對原告掣
    開第GV0000000號舉發違反道路交通管理事件通知單。被告
    續於111年4月14日中市裁字第68-GV0000000號裁決書（下稱
    原處分），依道路交通管理處罰條例第21條第5項及「違反
    道路交通管理事件統一裁罰基準表」之規定，按期限內到案
    之基準，裁處原告第1階段罰鍰新臺幣（下同）6,000元，並
    記汽車違規紀錄1次。
三、本件原告主張：
　　因原告並不知情駕駛人才借她騎車，原告本人並不會騎車，
    但對於本判決本人認為騎機車本人為陳淑萍，她沒有駕照並
    不知情，連帶被罰是為不服等語，並聲明：原處分撤銷。
四、被告則答辯以：
　㈠本案應適用法律依據為道路交通安全規則第50條第1項規定：
    「汽車駕駛執照為駕駛汽車之許可憑證，由駕駛人向公路監
    理機關申請登記，考驗及格後發給之。汽車駕駛人經考驗及
    格，未領取駕駛執照前，不得駕駛汽車」。「行政罰法」第
    7條第1項規定：「違反行政法上義務之行為非出於故意或過
    失者，不予處罰」。
　㈡原告主張略以：「因原告並不知情...才借她騎...本人認為
    騎機車本人為陳淑萍，她沒有駕照並不知情，連帶被罰是為
    不服。」云云。
　㈢查舉發機關111年4月27日中市警五分交字第1110019526號函
    略以：「本分局員警於111年3月17日21時24分在本市北屯區
    四平路近敦和路口，舉發重機車(車號：000-000、單號：GV
    0000000)違反道路交通管理事件案，循據員警職務報告，於
    111年3月17日處理顏翊伃駕駛BHL-7217自小客車與陳淑萍(
    下稱陳女)駕駛旨車發生交通事故，經查陳女無照駕駛，而
    旨車所有人王尹蘋稱不知情才借給陳女，未善盡查證義務，
    機車所有人允許未領有駕照駕駛其機車，爰依違反前揭條例
    第21條第5項規定製單舉發，並無違誤...三、檢附員警職務
    報告及舉發案件明細表個1份供參」。
　㈣查原告既為系爭機車所有人，即對所有機車擁有支配管領之
    權利及義務，負有對機車之使用者有監督、管理及選任上之
    公法上義務，藉以排除機車所有人放任其所有之機車供未領
    有駕照者使用，徒增危害道路交通安全之風險。原告既為系
    爭機車所有人，即有對使用者事先選任、管理及監督之責任
    ，原告對供案外人陳淑萍使用系爭機車一事，並未說明如何
    已盡篩選控制之義務。案外人陳淑萍因違反交通管理事件，
    遭吊銷駕駛執照，並不得再考領，原告未善盡查證駕駛人駕
    駛執照資格之注意義務，放任其所有之機車供遭禁駛之案外
    人駕駛系爭機車，綜無故意，亦有過失，理應受罰。是故，
    被告據此裁罰原告，並無違誤等語，並聲明：原告之訴駁回
    ，訴訟費用由原告負擔。
五、本院之判斷：
　㈠按「汽車駕駛人，有下列情形之一者，處新臺幣6,000 元以
    上1 萬2,000 元以下罰鍰，並當場依據處罰條例第21條第1
    項第1 款規定禁止其駕駛：一、未領有駕駛執照駕駛小型車
    或機車。…汽車所有人允許第一項第一款至第五款之違規駕
    駛人駕駛其汽車者，除依第一項規定之罰鍰處罰外，並記該
    汽車違規紀錄一次。但如其已善盡查證駕駛人駕駛執照資格
    之注意，或縱加以相當注意而仍不免發生違規者，不在此限
    。」道路交通管理處罰條例第21條第1 項第1 款、第5 項定
    有明文。再按道路交通安全規則第50條第1 項規定：「汽車
    駕駛執照為駕駛汽車之許可憑證，由駕駛人向公路監理機關
    申請登記，考驗及格後發給之。汽車駕駛人考驗及格，未領
    取駕駛執照前，不得駕駛汽車。」另依違反道路交通管理事
    件統一裁罰基準表之規定，未領有駕駛執照駕駛機車，期限
    內繳納或到案聽候裁決者，統一裁罰基準為6,000元。
　㈡查本件如事實概要所述之情事，有舉發機關第GV0000000號舉
    發違反道路交通管理事件通知單、111年4月27日中市警五分
    交字第1110019526號函所附111年4月25日員警職務報告書、
    111年4月14日中市裁字第68-GV0000000號裁決書暨繳費查詢
    報表影本、機車車主歷史查詢、111年3月17日中市裁字第GV
    0000000號舉發違反道路交通管理事件通知單暨違規資料查
    詢影本(陳淑萍)等資料附卷可稽（見本院卷第39至50頁），
    堪信為真實。
　㈢原告雖主張其不知情違規人陳淑萍無照駕駛才出借機車予陳
    淑萍等語，惟查：按道路交通管理處罰條例第21條第5項之
    規定，車主僅於已善盡查證駕駛人駕駛執照資格之注意，或
    縱加以相當注意而仍不免發生違規之情形方得主張免責，換
    言之，若原告於本件若未善盡查證駕駛人駕駛執照資格之注
    意義務，則仍不得免責，而本件原告僅空泛陳稱不知違規人
    陳淑萍有無照駕照之情事等語而為主張，尚難認已盡查證之
    注意義務，蓋單純之不知駕駛人無駕駛資格，與積極查證駕
    駛人有駕駛資格，兩者尚屬有間。縱如原告所述，其不知駕
    駛人無駕駛資格，按行政訴訟法第136 條準用民事訴訟法第
    277 條前段規定，當事人主張有利於己之事實者，應負舉證
    責任，對於本件違規事實，被告業以原舉發機關之函復等舉
    證甚明，而至是否有原告主張不知情之事實真偽不明時，因
    該等情事屬於所謂變態事實，且係由原告提出對己有利之主
    張，故應改由原告檢附相關資料證明。查原告未提出相關資
    料佐證其對於陳淑萍為無照駕駛之情事確為不知情，復未提
    出其已盡何等查證義務或盡相當注意義務，自難認原告符合
    道路交通管理處罰條例第21條第5項但書之規定而得以免除
    責任，是原告主張其不知情駕駛人為無照駕駛等語，自無可
    採。
　㈣綜上所述，原告違規事證明確，被告依法所為原處分並無違
    誤，原告訴請撤銷，為無理由，應予駁回。
六、本件事證已臻明確，兩造其餘主張及陳述，經核於判決結果
    不生影響，爰不逐一論列，附此敘明。
七、本件第一審裁判費為300元，應由原告負擔，爰確定第一審
    訴訟費用額如主文第2項所示。
據上論結，本件原告之訴為無理由，依行政訴訟法第237 條之7
、第98條第1 項前段、第237 條之8 第1 項，判決如主文。
中　　華　　民　　國　　111 　年　　9 　　月　　2 　　日
　　　　　　　　　行政訴訟庭　法　官　楊萬益
以上正本證明與原本無異。
如不服本判決，應於判決送達後20日內，向本院提出上訴狀並表
明上訴理由（原判決所違背之法令及其具體內容或依訴訟資料可
認為原判決有違背法令之具體事實），其未表明上訴理由者，應
於提出上訴後20日內向本院補提理由書（上訴狀及上訴理由書均
須按他造人數附繕本，如未按期補提上理由書，則逕予駁回上訴
），並應繳納上訴裁判費新臺幣750元。
中　　華　　民　　國　　111 　年　　9 　　月　　2 　　日
　　　　　　　　　　　　　　　書記官　林柏名